【裁判字號】    93,上,726
【裁判日期】    950704
【裁判案由】    侵權行為損害賠償
【裁判全文】
臺灣高等法院民事判決                    93年度上字第726號
上  訴  人    丁○○
              戊○○
              己○○
共      同
訴訟代理人    呂傳勝律師
被  上訴人    甲○○
兼訴訟代理人  乙○○
上列當事人間請求侵權行為損害賠償事件，上訴人對於中華民國
93年7 月19日臺灣臺北地方法院91年度訴字第2633號第一審判決
提起上訴，本院於95年6 月20日言詞辯論終結，判決如下：
    主      文
上訴駁回。
第二審訴訟費用由上訴人連帶負擔。
    事實及理由
一、本訴部分：
（一）被上訴人乙○○起訴主張：乙○○於民國90年2 月20日前
      往上訴人丁○○位於臺北縣林口鄉○○路82號住處催討欠
      款新台幣（下同）3,000 元債務，2 人因而發生爭執，竟
      遭上訴人丁○○、戊○○、己○○（以上3 人下稱上訴人
      等）持刀砍斷手臂及砍傷身體，經財團法人長庚紀念醫院
      （下稱長庚醫院）4 次手術治療，仍造成乙○○右手臂殘
      障，每週須至醫院作復健3 次，須連續復健5 年以上，期
      間尚須手術3 次以上，手臂始不致萎縮，然上訴人等迄未
      曾聞問。乙○○之前係以洗燙衣物為業，自遭上訴人等砍
      傷後，右手手腕關節部分壞死、右臂無法正常伸展及下垂
      ，日常生活均賴左手，致無法工作。而乙○○尚有3 名子
      女須撫養，且每月須繳30,000餘元之房屋貸款，生活本屬
      艱難，如今僅能以借貸渡日。爰依民法侵權行為之規定，
      請求上訴人等賠償乙○○無法工作之損失、手部殘障減少
      勞動能力之損害、醫藥費及精神賠償等合計500萬元等語
      。
（二）上訴人等則以：當日係乙○○與甲○○開車載2 名姓名不
      詳之成年男子共同攜帶木棍3支衝入丁○○住家，由乙○
      ○出手毆打丁○○頭、臉部，致丁○○頭部外傷合併顏面
      割傷，丁○○、戊○○予以反擊，係對於現在不法之侵害
      出於防衛自己或他人權利之行為，不負損害賠償責任。當
      日丁○○係空手，並未攜帶任何凶器，縱有毆打乙○○，
      亦僅有普通傷害，故乙○○之前胸切割傷、右側上肢外傷
      性開放性骨折及不完全截肢之傷害，顯非空手之丁○○所
      為，而己○○當時未曾出手毆打乙○○。又乙○○所受傷
      害依長庚醫院診斷證明書之記載屬右臂功能部分喪失，未
      達手臂殘障程度，且乙○○對損害之發生與有過失。而其
      醫療費用均由健保支付，是乙○○請求之賠償，均非有據
      等語，資為抗辯。
二、反訴部分：
（一）上訴人丁○○、戊○○反訴主張：乙○○因丁○○積欠其
      3,000 元賭債未償還，而於90年2 月20日夥同甲○○前往
      丁○○住處討債，雙方一言不合而起爭執，乙○○與甲○
      ○竟共同毆打丁○○、戊○○，致丁○○受有頭部外傷合
      併顏面割傷3 公分之傷害；戊○○受有兩側前臂、左大腿
      瘀血與頭皮裂傷6 公分之傷害。爰依民法第184 條第1 項
      、第185 條第1 項、第195 條第1 項、第216 條之規定，
      請求乙○○與甲○○連帶賠償丁○○、戊○○醫療費、薪
      資損失、精神慰撫金等各1,018,400元、1,034,000元及遲
      延利息，並願供擔保，請准宣告假執行。
（二）被上訴人等則以：丁○○、戊○○並未受傷，乙○○不須
      賠償，縱使丁○○、戊○○受有傷害，亦係其自己所造成
      ；甲○○係被害人，亦受有眼睛瘀傷之傷害，僅係未至醫
      院開立診斷證明書而已，且甲○○之車輛遭丁○○、戊○
      ○毀損，支出修理費7 萬元，應與丁○○、戊○○請求之
      金額抵銷等語，資為抗辯。
三、原審判決上訴人等應連帶給付乙○○3,081,630 元、上訴人
    丁○○、戊○○之反訴暨假執行之聲請均駁回。上訴人不服
    ，提起上訴，並於本院上訴聲明：（一）原判決關於命上訴
    人等連帶給付3,081,630 元部分廢棄。（二）被上訴人乙○
    ○在第一審之訴駁回。（三）原判決駁回反訴與假執行之聲
    請部分廢棄，乙○○、甲○○應連帶賠償丁○○、戊○○各
    1,018,400 元、1,034,000 元及遲延利息。被上訴人則答辯
    聲明：上訴駁回。
四、本件不爭執點為：乙○○因上訴人丁○○積欠其3,000 元債
    務，於90年2 月20日下午5 時30分許，與甲○○前往丁○○
    位於台北縣林口鄉○○路82號住處討債，因言語不合，發生
    爭執。兩造因此一相互傷害事件，經本院刑事庭判處丁○○
    、戊○○、己○○共同使乙○○受重傷未遂，丁○○、己○
    ○各處有期徒刑2 年6 月，戊○○處有期徒刑3 年；又共同
    損壞甲○○自用小客車，各處有期徒3 月，丁○○、己○○
    各應執行有期徒刑2 年8 月，戊○○應執行有期徒刑3 年2
    月。乙○○、甲○○共同傷害丁○○、戊○○，乙○○處有
    期徒刑4 月，甲○○處有期徒刑3 月在案，並經最高法院判
    決駁回上訴人等之上訴而告確定等事實，為兩造所不爭執，
    並有本院91年度上訴字第3624號刑事判決（下稱本院刑事確
    定判決）、最高法院94年度台上字第7070號刑事判決網路查
    詢資料（見原審卷第55頁至第64頁、本院卷2 第87頁至第89
    頁）各一件在卷可證，此部分事實堪信為真實。
五、本件經本院依民事訴訟法第270 條之1 第1 項第3 款之規定
    ，與兩造整理並協議簡化爭點如下：
（一）本訴部分：
１、上訴人等是否有共同傷害乙○○之事實？
２、如認上訴人等有共同傷害乙○○之事實，則乙○○請求之下
    列金額，究以若干始為合理？
（１）無法工作之損失？
（２）手部殘障所生減少勞動能力之損失？
（３）醫藥費？
（４）精神賠償？
３、乙○○是否應負與有過失之責？如應負與有過失之責，其比
    例如何？
（二）反訴上訴部分：
１、乙○○、甲○○是否有共同傷害丁○○、戊○○之事實？
２、如認乙○○、甲○○有共同傷害丁○○、戊○○之事實，則
    丁○○、戊○○請求之下列金額，究以若干始為合理？
（１）上訴人丁○○部分：
醫藥費？
薪資損失？
精神賠償？
（２）上訴人戊○○部分：
醫藥費？
薪資損失？
精神賠償？
３、丁○○、戊○○是否應負與有過失之責？如應負與有過失之
    責，其比例如何？
六、茲就兩造之爭點分述如下：
（一）本訴部分：
１、經查：甲○○因丁○○欠其3,000 元債務，而於90年2 月20
    日下午5 時30分許，駕駛車牌號碼Z6 -2999號自用小客車，
    搭載另2 名不詳姓名之成年男子，攜帶木棍3 支，至丁○○
    住處催討，雙方一言不合發生爭執，乙○○、甲○○等4 人
    共同基於傷害之犯意聯絡，由乙○○出手毆打丁○○頭、臉
    部，致其受有頭部外傷，合併顏面割傷3 公分之傷害，其弟
    戊○○及其父己○○與在場之2 名不詳姓名之成年男子見狀
    ，乃與丁○○共同基於使人受重傷害之犯意聯絡，由丁○○
    毆擊乙○○胸部、己○○持有鐵棍1 支毆打乙○○後腰將其
    打倒在地，戊○○則持其所有長刀1 支砍擊乙○○之前胸及
    右上肢，致乙○○受有前胸切割傷，右側上肢外傷性開放性
    骨折及不完全截肢之傷害；其時甲○○及另2 名友人已自汽
    車內取出木棍分持與丁○○等人互毆，致戊○○因受有兩側
    前臂、左大腿瘀血、頭皮裂傷6 公分之傷害。與甲○○、乙
    ○○同往之該2 名男子見狀，丟下木棍分頭離去，乙○○見
    自己右側上肢遭到截肢且開放性骨折而大量出血，緊急向甲
    ○○求救，甲○○遂放下木棍奮力搶救乙○○上車，欲發動
    車輛前往醫院急救，然丁○○、戊○○、己○○等人欲阻止
    其等離去，遂另共同基於損壞他人器物之犯意聯絡，以所持
    之鐵棍及刀子、木棍等敲擊甲○○所駕駛之車號Z6-2999 號
    車輛，致該車輛玻璃、後視鏡、門把外橡皮、車頂雨槽條、
    左右三角形玻璃柱、車門泥槽、飾板、車燈、車身板金等處
    均受損壞。嗣乙○○經甲○○急送至長庚醫院救治，始成右
    手肘僵硬及右手腕功能障礙，致右臂功能部分喪失等事實，
    業經本院刑事確定判決認定屬實，有判決書附卷可稽（見原
    審卷第55頁至第64頁）。
２、上訴人等人雖否認有共同毆打黃福財之行為，惟依本院刑事
    確定判決所載（本院卷第58頁背面至第60頁）：「關於被告
    丁○○、戊○○、己○○與在場之不詳姓名成年男子2 人共
    同基於使人受重傷之犯意聯絡，由丁○○毆擊乙○○胸部，
    己○○持其所有鐵棍1 支毆打乙○○後腰將其打倒在地，戊
    ○○則持所有長刀1 支砍擊乙○○前胸及右上肢，致乙○○
    受有如事實欄所示傷害，及雙方互毆致戊○○亦受有輕傷，
    並被告丁○○、戊○○、己○○復另行起意，以刀棍損壞甲
    ○○之車輛設備等事實，業據乙○○、甲○○供述甚詳，並
    有乙○○、戊○○診斷證明書、指認照片、車輛修理費發票
    、廠內派工單、財團法人長庚紀念醫院及林口分院函、台北
    縣政府警察局勤務指揮中心受理各類案件紀錄單可證。乙○
    ○、甲○○自偵查起迄本院審理終結時止均一再指證包括被
    告丁○○、戊○○、己○○、證人戴文福、賴正浩、柳坤龍
    在內，共有八人於案發當時共犯本件，除該3 位證人因無任
    何事證可資證明涉有犯行外，被告丁○○、戊○○、己○○
    及不詳姓名成年男子2 人共涉本件犯行，甚明。復倘乙○○
    攜帶刀械，甲○○及其餘2 人分持木棍，與空手之被告丁○
    ○、戊○○、己○○互毆，被告乙○○何至於會受有如事實
    欄所示之重大傷害？甲○○之汽車又豈會遭受事實欄所示之
    損害？參以被告丁○○於原審供述其不知乙○○用何物打他
    故其診斷證明書雖記載臉部割傷3 公分，實難遽認係刀所割
    傷者；而被告戊○○於本院庭詢以：『如果照你說張他們四
    個人拿著刀棍，那你怎麼敢拿棍棒敲打他們的車玻璃等？』
    竟答以：『我們家裡的91歲外婆，在家裡看電視，還有其他
    的小孩子，我是為了自衛才這樣做。』非但悖於事實，尤與
    情理相違；委無足採，且證乙○○遭被告丁○○、戊○○、
    己○○等人砍傷時，並未拿刀，而甲○○及另2 名不詳姓名
    成年男子係出屋外始自車內取木棍與對方互毆，要至顯明。
    證人李洋一於本院開庭時經被告選任辯護人詰問：『（互毆
    、打鬥）時間經過多久？』答以：『大概幾分鐘，大概五到
    十分鐘，我是目睹全部的過程，當時是有一些朋友去丁○○
    他的家裡聊天。他們雙方事先在屋內扭打，之後丁○○父子
    及其朋友，就衝出來跟拿棍棒者發生扭打，．．．我當時是
    在店門口，我當時距離跟被告家距離約3 公尺。』益見被告
    己○○參與本件犯行至明」。由刑事案件上述各項證人證詞
    與證物可知，上訴人等確有共同傷害乙○○之侵權行為。上
    訴人等於原審及本院審理中雖一再否認有傷害乙○○之行為
    ，惟未能提出其他有利之事證以供本院審酌足為與本院刑事
    確定判決不同之認定，上訴人等之辯解自無從採信。堪認上
    訴人等確實有共同傷害乙○○之侵權行為，且其等行為與乙
    ○○所受傷害具有相當之因果關係。
３、按故意不法侵害他人之權利者，負損害賠償責任；數人共同
    不法侵害他人之權利者，連帶負損害賠償責任，不能知其中
    孰為加害人者，亦同。造意人及幫助人，視為共同行為人；
    不法侵害他人之身體或健康者，對於被害人因此喪失或減少
    勞動能力，或增加生活上之需要時，應負損害賠償責任；不
    法侵害他人之身體、健康、名譽、自由、信用、隱私、貞操
    ，或不法侵害其他人格法益而情節重大者，被害人雖非財產
    上之損害，亦得請求賠償相當之金額，其名譽被侵害者，並
    得請求回復名譽之適當處分，民法第184 條第1 項前段、第
    185 條、第193 條第1 項、第195 條第1 項分別定有明文。
    上訴人等既因共同故意行為不法侵害乙○○之身體、健康等
    權利，乙○○依上述規定請求上訴人等連帶負損害賠償責任
    ，自屬有據。
４、乙○○請求之金額分別准許如下：
（１）無法工作之損失：
、乙○○於受傷前原任職於加拿大洗染公司，月薪為36,000元
    ，有員工職務證明書、勞保資料各1 件附卷可稽（見原審卷
    第109 頁、第111 頁），並經證人丙○○到庭證述明確在卷
    （見本院卷2 第71頁背面至第72頁），而「乙○○因丁○○
    、戊○○、己○○等人之砍、打擊致前胸切割傷、右側上肢
    外傷性開放性骨折及不完全截肢之傷害，有診斷證明書存卷
    可憑；乙○○係於90年2 月20日至本院住院治療，當時診斷
    為右手臂不完全截肢及前胸切割傷，91年5 月9 日回診時，
    為右手末端橈尺開節重建手術後約1 個月，當時仍有右手臂
    內旋及外轉功能障礙，右手肘之彎曲與伸直部分功能喪失，
    右手指伸直及彎曲之功能部分喪失，有長庚醫院91年5 月31
    日長庚院法字第0462號函在卷可證。又乙○○於91年9 月18
    日回診時，仍有右手肘僵硬及右手腕功能障礙情形，屬右臂
    功能部分喪失，亦有該醫院林口分院92年1 月28日長庚院法
    字第105 號函附卷可查，核與乙○○開庭時顯示其胸疤及右
    手受傷並功能障礙情形相符」等情，業據本院刑事確定判決
    調查詳實，記載於判決書可稽（見原審卷第61頁），本院亦
    同此認定。
、乙○○遭上訴人等人砍傷後，歷經2 年餘之治療，右手確實
    因部分功能喪失及障礙而無法工作之情形，是乙○○請求上
    訴人等連帶賠償其該段期間無法工作之損失，即屬有據。故
    自90年2 月20日起至原審言詞辯論終結日即93年7 月5 日止
    共計28月又13日，以乙○○之月薪36,000元計算，其所得請
    求上訴人等賠償之金額為1,023,600元（36,000×28 =
    1,008,000，36,000×13/30 =15,600，1,008,000+15,600=
    1,023,600）。
（２）減少勞動能力之損害：
、乙○○因上訴人等之侵權行為，受有胸部深裂傷20公分、右
    手肘不完全截肢等傷害，其手肘所受傷害經斷肢顯微再植手
    術後，手功能損失過半，右手腕及右手肘存遺顯著運動障礙
    ，右手無工作能力，領有身心障礙手冊，此有長庚醫院診斷
    證明書（見本院卷第80頁）、95年5 月8 日長庚院法字第
    0412號函（見本院卷第76頁）、身心障礙手冊（見本院卷第
    73頁）各一件在卷足證，堪認乙○○所受傷害為勞工保險殘
    廢給付標準表上肢機能障害第88項「一上肢遺存顯著運動障
    害」，其殘廢等級屬於勞保條例第7 級，喪失勞動能力程度
    為69.21%（見原審卷第70頁背面）。
、則乙○○每年減少勞動能力損失所得請求之金額，以年所得
    432,000 元（36,000×12=432,000），按69.21%  計算，應
    為298,987 元之損失（432,000×69.21%=298,987， 元以下
    4 捨5 入）。乙○○係40年1 月10日出生（見本院卷2 第90
    頁），於事件發生時年滿50歲，計算至60歲強制退休時止，
    尚有10年之勞動年限，依霍夫曼計算法扣除中間利息後，減
    少勞動能力損失之現值為2,475,099 元（298,987×
    8.278283=2,475,099，元以下4捨5入），故乙○○請求上訴
    人賠償此部份減少勞動能力之損害，自屬有據。
（３）醫藥費部分：
、原審准許乙○○之醫藥費為403,629 元，惟乙○○主張其因
    上訴人等之侵權行為受傷而支出醫藥費，僅請求52,407元（
    見原審卷第87頁筆錄），並提出長庚醫院之醫療費用收據4
    紙為證（見原審卷第91頁），上訴人等對此4紙醫療費用收
    據並無意見（見原審卷第87頁），堪信乙○○此部分主張為
    真實，是乙○○請求醫藥費52,407元，應予准許。原審准許
    之金額，超過52,407元部分，即屬無可維持。
、上訴人雖辯稱：乙○○之醫藥費已由健保給付，不得再請求
    云云。惟按保險法第135 條準用第103 條規定，傷害保險之
    保險人固不得代位行使被保險人對於加害人之損害賠償請求
    權。然全民健康保險法第82條規定：「保險對象因汽車交通
    事故，經本保險提供醫療給付者，本保險之保險人得向強制
    汽車責任保險之保險人代位請求該項給付」，全民健康保險
    法為保險法之特別法，依特別法優於普通法之原則，全民健
    康保險法第82條應優先於保險法第135 條、第103 條之規定
    而為適用。從而，全民健康保險之被保險人因汽車交通事故
    ，經全民健康保險提供醫療給付者，全民健康保險之保險人
    自得向強制汽車責任保險之保險人代位請求該項給付。而依
    強制汽車責任保險法第30條規定，於該範圍內，加害人或強
    制汽車責任保險之被保險人之損害賠償責任即因而解免，全
    民健康保險被保險人對於加害人之損害賠償請求權亦因而喪
    失。本件並非因汽車交通事故所生之侵權行為，故乙○○所
    得請求賠償之醫療費用，不須扣除全民健康保險提供醫療給
    付部分，是上訴人等所為辯解，不足採信。
（４）精神賠償：
、乙○○因上訴人等之侵權行為。受有右上肢不完全截肢等傷
    害，歷經多次手術治療，迄今仍有右手腕及右手肘存遺顯著
    運動障礙，屬右臂功能部分喪失，應認乙○○除身體上的痛
    苦外，更因行動不便而影響平日活動機能，在精神上亦受有
    相當之痛苦。
、查乙○○為國小畢業，名下有汽車2 輛（見本院卷第58頁之
    財產所得明細表），原從事洗衣業，月薪為36,000元；丁○
    ○為國中畢業，原以擺設檳榔攤維生，每日收入約1,200 元
    ；戊○○為高職畢業，原從事水泥工，每日收入2,000 元，
    己○○無業，名下有土地一筆，價值681,050 元（見本院卷
    第56頁之財產所得明細表），上訴人等均因本院刑事確定判
    決之案件，目前入獄服刑中（見本院卷第91頁至第93頁之在
    監在押查詢表）等兩造之身分、地位、經濟能力、上訴人等
    之侵權行為態樣、乙○○所受傷害之程度及其他一切情狀，
    認乙○○所主張之精神慰撫金應以50萬元為適當。
５、上訴人等辯稱乙○○對其損失之發生與有過失，主張過失相
    抵云云。惟民法第217 條所謂損害之發生被害人與有過失，
    係指被害人之行為與賠償義務人之過失行為，為損害之共同
    行為而言，如賠償義務人之行為係出於故意者，即無與有過
    失之可言。上訴人等既係故意傷害乙○○致受傷，其故意行
    為自無「與有過失」之可言。是上訴人等抗辯乙○○對損害
    之發生與有過失云云委無可採。
６、綜上所述，乙○○得請求之損害為4,051,106 元（計算式
    1,023,600＋2,475,099＋52,407＋500,000=4,051,106），
    原審於此範圍內判命上訴人等應連帶給付乙○○3,081,630
    元，為無不合，其超逾部分（4,051,106-3,081,630=
    969,476 ，未據乙○○上訴，業經確定，非本院審理範圍）
    ，至原審所准許之3,081,630 元，理由雖有部分不同，結論
    則無二致，此部分原判決仍應予以維持，上訴意旨指摘原判
    決此部分不當，求予廢棄，為無理由，上訴仍應予以駁回。
（二）反訴部分：
１、被上訴人黃福財、甲○○雖均否認有何侵權行為，然乙○○
    、甲○○與另2 名成年男子共同基於傷害之犯意聯絡，由乙
    ○○出手毆打丁○○頭、臉部；甲○○及另2 名友人分持木
    棍與丁○○、戊○○等人互毆，致丁○○受有頭部外傷，合
    併顏面割傷3 公分之傷害；戊○○受有兩側前臂、左大腿瘀
    血、頭皮裂傷6 公分之輕傷害等事實，業據本院刑事確定判
    決認定在案（見原審卷第56頁），並有丁○○、戊○○赴醫
    就診之醫療費用收據2 紙在卷可憑（見原審卷第100 頁、第
    101 頁），足證乙○○、甲○○對於丁○○、戊○○確有侵
    權行為之事實。乙○○、甲○○雖否認有任何傷害行為，但
    未能提出其他事證以供本院作為與本院刑事確定判決不同之
    認定，自無可採信。從而，丁○○、戊○○依據前述民法第
    184 條第1 項前段、第185 條、第193 條第1 項、第195 條
    第1 項等規定，請求乙○○、甲○○連帶賠償損害，自屬有
    理由。
２、就丁○○、戊○○之各項請求分述如下：
（１）丁○○部分：
、醫療費用：依丁○○提出之醫療費用收據所載（本院卷第
    100 頁），其因受傷支出醫療費用金額為590 元，堪信丁○
    ○此部分主張為真實，其此部分之請求自應准許，逾此部分
    之請求，自無從准許。
、薪資損失：丁○○主張其以擺設檳榔攤維生，其住院期間，
    共7 日無法工作，因而受有每日1,200 元、共計8,400 元之
    損失。惟查，丁○○並未舉證證明其確有住院7 日之事實，
    且無法證明其每日損失為1,200 元，故此部份請求，即無法
    准許。
、精神慰撫金：丁○○受乙○○、甲○○共同傷害，受有頭部
    外傷、合併顏面割傷3 公分之傷害，精神上自受有一定之痛
    苦，本院審酌兩造如前所述之經濟能力、身分、地位等一切
    情狀，認丁○○所主張之精神慰撫金100 萬元顯屬過高，應
    以3萬元為適當。
（２）戊○○部分：
、醫療費用：依戊○○提出之醫療費用收據所載（本院卷第
    101 頁），其因受傷支出醫療費用金額為590 元，故逾此部
    分之請求，自無從准許。
、薪資損失：戊○○主張其以從事水泥工維生，其住院期間，
    共12日無法工作，因而受有每日2,000 元、共計24,000元之
    損失。惟查，戊○○並未舉證證明其確有住院12日之事實，
    且無法證明其每日損失為2,000 元，故此部份請求，即無法
    准許。
、精神慰撫金：戊○○受被上訴人共同傷害，受有兩側前臂、
    左大腿瘀血、頭皮裂傷6 公分之傷害，精神上自受有一定之
    痛苦，本院審酌兩造如前所述之經濟能力、身分、地位等一
    切情狀，認戊○○所主張之精神慰撫金100 萬元顯屬過高，
    應以3 萬元為適當。
（３）按民法第217 條所謂損害之發生被害人與有過失，係指被
      害人之行為與賠償義務人之過失行為，為損害之共同行為
      而言，如賠償義務人之行為係出於故意者，即無與有過失
      之可言。被上訴人等既係故意傷害丁○○、戊○○致受傷
      ，其故意行為自無「與有過失」之可言。是被上訴人等有
      關與有過失之辯解顯非可採。
（４）次按二人互負債務，而其給付種類相同，並均屆清償期者
      ，各得以其債務，與他方之債務，互為抵銷。但依債之性
      質不能抵銷或依當事人之特約不得抵銷者，不在此限，民
      法第334 條第1 項定有明文。甲○○主張其所有自小客車
      遭上訴人等共同毀損致支出修理費7 萬元乙節，業據其提
      出和越汽車有限公司工作單一份為證（見原審卷第93頁）
      ，並經本院刑事確定判決認定在案（見原審卷第61頁），
      足見上訴人等確有共同毀損甲○○所有汽車之侵權行為無
      訛。因此，甲○○主張以其所得請求賠償之汽車修理費7
      萬元，與丁○○、戊○○請求之前開損害賠償金額各
      30,590元，共61,180元互相抵銷，符合前述民法第334 條
      第1 項規定，應予准許。從而，依兩造各得請求之金額互
      相抵銷後，丁○○、戊○○已不得再向乙○○、甲○○為
      任何請求。
３、綜上所述，丁○○、戊○○依據侵權行為規定，請求乙○○
    、甲○○連帶賠償其損害，為無理由，不應准許，其假執行
    之聲請已失所依據，亦不應准許。原審為上訴人丁○○、戊
    ○○敗訴之判決暨駁回其假執行之聲請，理由雖有部分不同
    ，但結論並無不合。上訴意旨指摘原判決此部分不當，求予
    廢棄改判，為無理由，應予駁回。
七、本件事證已臻明確，兩造其餘爭點及攻擊、防禦方法暨所為
    之立證，與判決之結果不生影響，無庸再逐一予以論究，併
    予敘明。
據上論結，本件上訴為無理由，依民事訴訟法第449 條第1 項、
第78條、第85條第2 項，判決如主文。
中    華    民    國    95    年    7    月     4     日
                  民事第四庭  審判長  法  官  張劍男
                                      法  官  郭松濤
                                      法  官  丁蓓蓓
正本係照原本作成。
如不服本判決，應於收受送達後20日內向本院提出上訴書狀，其
未表明上訴理由者，應於提出上訴後20日內向本院補提理由書狀
（均須按他造當事人之人數附繕本）上訴時應提出委任律師或具
有律師資格之人之委任狀；委任有律師資格者，另應附具律師資
格證書及釋明委任人與受任人有民事訴訟法第466條之1第1項但
書或第2項（詳附註）所定關係之釋明文書影本。
中    華    民    國    95    年    7     月    5     日
                                      書記官  張淑芬
附註：
民事訴訟法第466條之1（第1項、第2項）：
對於第二審判決上訴，上訴人應委任律師為訴訟代理人。但上訴
人或其他法定代理人具有律師資格者，不在此限。
上訴人之配偶、三親等內之血親、二親等內之姻親，或上訴人為
法人、中央或地方機關時，其所屬專任人員具有律師資格並經法
院認為適當者，亦得為第三審訴訟代理人。


司法院資訊處製作；財團法人民間司法改革基金會備份。
